臺灣屏東地方法院刑事判決　　　　　　　 95年度易字第380號
公　訴　人　臺灣屏東地方法院檢察署檢察官
被　　　告　甲○○
　　　　　　　　　　　樓
　　　　　　　　　　（另案
上列被告因竊盜案件，經檢察官提起公訴（95年度易字第380 號
），本院判決如下：
    主  文
甲○○幫助攜帶兇器竊盜，處有期徒刑伍月，如易科罰金，以銀
元佰元即新臺幣玖佰元折算壹日。扣案老虎鉗壹把沒收。
    事  實
一、甲○○於民國95年5 月16日下午1 時許至3 時許間，駕駛機
    車搭載丙○○（同案已判）行經屏東縣東港鎮○○里○○○
    段產業道路時，因丙○○見路旁丁○○經營之農田內抽水馬
    達與電源間連有電纜線而萌生竊盜犯意，持其所有之老虎鉗
    下車竊剪之，詎甲○○竟基於幫助竊盜之犯意，駕駛機車在
    附近把風，待丙○○得手後，仍由甲○○駕駛上開機車搭載
    並同往變賣贓物（甲○○涉犯搬運贓物部分，另移檢察官偵
    辦），旋於行經屏東縣新園鄉○○村○○路附近時，因形跡
    可疑而為警查獲，扣得上開老虎鉗1 把及合計全長約150 公
    尺之電纜線3 綑。
二、案經丁○○訴由屏東縣警察局東港分局報告臺灣屏東地方法
    院檢察署檢察官偵查起訴。
    理  由
一、按被告以外之人（含證人、鑑定人、告訴人、被害人、共同
    被告等）於審判外之陳述雖不符刑事訴訟法第159 條之1至
    之4 等4 條之規定，而經當事人於審判程序同意作為證據，
    法院審酌該言詞陳述或書面陳述作成時之情況，認為適當者
    ，亦得為證據，刑事訴訟法第159 條之5 第1 項定有明文。
    其立法意旨在於傳聞證據未經當事人之反對詰問予以核實，
    原則上先予排除，惟若當事人已放棄反對詰問權，於審判程
    序中表明同意該等傳聞證據可作為證據；基於尊重當事人對
    傳聞證據之處分權，及證據資料愈豐富，愈有助於真實發見
    之理念，且強化言詞辯論，使訴訟程序得以順暢進行，上開
    傳聞證據亦均具有證據能力。卷附證人即告訴人丁○○於警
    詢中之陳述，固具有審判外陳述之性質，然經被告甲○○於
    本院審理時明示同意納為證據，本院審酌其製作係在警員日
    常辦公所在場所之警局內，循法定程序同步錄音製作，完成
    後並經證人核閱無訛而簽名於後，其虛偽製作或以不正方式
    取得證言之可能性極微，以採為證據為適當，認為有證據能
    力。
二、訊據被告甲○○於本院審理時，對其前揭時地與同案被告丙○○共乘機車至現場，丙○○並持自備老虎鉗下車剪取電纜
    線，嗣2 人共同載往變賣而為警查獲之事實，均供承不諱，
    核與證人即告訴人丁○○於警詢中之指述不相違背，並有扣
    案電纜線、老虎鉗及現場照片在卷可稽，堪信為真。另被告
    甲○○雖辯稱因丙○○下車行竊時，已先叫伊離開，嗣再經
    電召重返現場時，丙○○已經竊盜得手，伊對其竊盜犯行事
    前並不知情云云置辯，並聲請傳喚證人即同案被告丙○○到
    庭為證以實其說。惟查，前揭時地被告甲○○於同案被告丙○○下手剪取電纜線時，係負責在現場附近把風等情，除據
    其在偵查中接受檢察官詢問時，與同時在庭之同案被告丙○○同聲供承不諱，有偵查筆錄在卷可參。證人丙○○於本院
    審理時，雖翻異前詞，而以證人身分具結證稱：伊當時單獨
    下車行竊前已先行要求被告甲○○將車騎走，甲○○事前對
    其竊行並不知情；伊先前所言係因與甲○○曾經肢體衝突乃
    故意咬他云云，然姑不論其所言與警、偵詢中所述，及其同
    案自為被告時所坦承之犯行內容迥異，茲以證人丙○○於本
    院審理中證述時，就當日與被告甲○○同車前往現場之原因
    ，係證稱為相約至東港吃東西，與被告甲○○所辯，僅一起
    到現場附近逛一逛云云不符；另證人丙○○就其行竊前後與
    被告甲○○之互動內容為何，除表示其行竊時間僅歷時約10
    分鐘，然對其令被告甲○○在該短時間內任其遣去召來所憑
    之具體說詞為何，不僅閃爍其詞，經本院細問後，猶表示被
    告甲○○只是「騎車到旁邊」而已。申言之，苟如證人所言
    ，其與被告甲○○於前揭時地事發前約半年間，即曾因金錢
    糾紛而發生肢體衝突，半年來不僅未曾和好，憎恨程度猶欲
    陷之入罪而後快，乃2 人竟仍相約外出飲食、閒逛，途中更
    能令被告甲○○在不明就裡之情況下，任其如專屬司機般無
    端支使，顯與事理大相逕庭，是證人丙○○嗣後翻異前詞，
    證稱被告事前對其竊行並不知情，且無把風之行為云云，均
    不足採，今被告於本院審理時，既自承明知丙○○向有竊取
    電線、白鐵之素行，先前與丙○○同經現場附近時，不僅屢
    見其上前查看電纜線，並據其告稱該電線可以賣錢，伊先前
    隨同持其竊得電纜線前往變賣，丙○○猶會以所得購買毒品
    與伊分食；本次證人丙○○因自己機車較舊，騎不快，故要
    求由伊騎車搭載前往，伊在丙○○下車上前查看電纜線時，
    原已知其意在下手竊取等情，乃被告甲○○仍配合在附近把
    風，是其本件犯罪事證已臻明確，應依法論科。
三、按刑法第321 條第1 項第3 款之攜帶兇器竊盜罪，係以行為
    人攜帶兇器竊盜為其加重條件，此所謂兇器，其種類並無限
    制，凡客觀上足對人之生命、身體、安全構成威脅，具有危
    險性之兇器均屬之，且祇須行竊時攜帶此種具有危險性之兇
    器為已足，並不以攜帶之初有行兇之意圖為必要，最高法院
    79年臺上字第5253號著有判例。本件同案被告丙○○前揭時
    地持以犯竊盜罪之老虎鉗係金屬製造，材質堅硬，依其設計
    供便利手工裁夾金屬等堅硬物品使用之造形，易於握持運使
    ，客觀上對於人之生命、身體、安全顯足以構成威脅而具有
    危險性，自屬刑法第321 條第1 項第3 款規定之兇器。又以
    自己共同犯罪之意思，參與實施犯罪構成要件以外之行為，
    或以自己共同犯罪之意思，事先同謀，而由其中一部分人實
    施犯罪之行為者，為共同正犯，司法院大法官會議釋字第10
    9 號著有解釋。被告甲○○前揭時地於同案被告丙○○下手
    實施竊盜時，除為其把風外，並未參與竊盜罪之構成要件行
    為，依現有證據，復不能證明其行為時主觀上係本於自己參
    與犯罪之意思而為，核其所為，係犯刑法第30條第1 項前段
    、第321 條第1 項第3 款攜帶兇器加重竊盜罪之幫助犯，應
    依同法第30條第2 項規定，按正犯之刑減輕之。公訴意旨固
    以被告甲○○與同案被告丙○○均為共同正犯，然既不涉及
    法條變更，應由本院逕予審究認定，附此敘明。
四、爰審酌被告甲○○之年齡、品行、智識能力、犯罪動機、手
    段、情狀、對於法益所生侵害之程度，其為73年11月28日出
    生、受有國中畢業教育程度、現無職業之人，有年籍資料在
    卷可參，於前揭犯罪時年21歲，正值年華，於本件犯罪前尚
    無因犯罪經法院判刑確定之紀錄，有臺灣高等法院被告前案
    紀錄表及臺灣屏東地方法院檢察署刑案資料查註紀錄表各1
    份在卷可按，並考量其為正犯把風所提供之助力、對於被害
    人造成之損害，及其犯罪後除矢口否認犯罪外，無其他事證
    可認有何悔悟之意等態度，量處如主文所示之刑，又按行為
    後法律有變更者，適用行為時之法律，但行為後之法律有利
    於行為人者，適用最有利於行為人之法律，刑法第2 條第1
    項定有明文。94年2 月2 日修正公布之刑法第41 條 ，於本
    件被告犯罪後，業於95年7 月1 日生效施行，關於易科罰金
    之折算標準，原規定以銀元1 元以上3 元以下折算1 日，修
    正後規定則以新臺幣1 千元、2 千元、3 千元折算1 日，是
    依前開說明，並應適用被告行為時之法律即95年7 月1 日修
    正生效施行前之刑法第41條第1 項前段規定，諭知易科罰金
    之折算標準，以資儆懲。扣案老虎鉗1 把為同案被告丙○○
    所有，並供本件犯罪使用之物，應依刑法第38條第1 項第2
    款宣告沒收。
五、另罰金罰鍰提高標準條例第2 條因上開修正後刑法第41條已
    就易科罰金之折算標準予以明文而無存在必要，於95年5 月
    17日經修正刪除，95年7 月1 日生效，然本件既仍適用修正
    前刑法第41 條 第1 項前段之規定定被告易科罰金之折算標
    準，自仍應適用修正前罰金罰鍰提高標準條例第2 條之規定
    提高折算之罰金數額，茲為免與刑法第41條第1 項修正施行
    後所定易科罰金折算標準改採新臺幣計算產生混淆，爰依現
    行法規所定貨幣單位折算新臺幣條例第2 條敘明其易科罰金
    應折算新臺幣之數額，附此敘明。
六、末查，前揭時地被告甲○○幫助竊盜後，復與同案被告丙○○合力將竊得贓物運離現場之行為，另涉刑法搬運贓物罪嫌
    ，然此部分既未經起訴，與起訴之基本社會事實復異，非本
    院所得逕為審理判決，應由檢察官另案卓辦；又臺灣屏東地
    方法院檢察署95年度偵字第4194號移送併辦意旨，另以被告
    甲○○涉嫌於95年5 月16日下午12時許，與前開同案被告丙○○共同於屏東縣林邊鄉鎮○段577 號之漁塭，徒手竊取乙○○所有之電纜線，涉犯刑法第320 條第1 項普通竊盜罪嫌
    而請求併辦。惟按犯罪事實應依證據認定，無證據不得認定
    其犯罪事實；不能證明被告犯罪者，應諭知無罪之判決，刑
    事訴訟法第154 條第2 項、第301 條第1 項定有明文。又認
    定犯罪事實所憑之證據，雖不以直接證據為限，間接證據亦
    包括在內，然而無論直接證據或間接證據，其為訴訟上之證
    明，須於通常一般之人均不致有所懷疑，而得確信其為真實
    之程度者，始得據為有罪之認定，倘其證明尚未達到此一程
    度，而有合理之懷疑存在而無從使事實審法院得有罪之確信
    時，即應由法院為諭知被告無罪之判決，最高法院76年臺上
    字第4986號著有判例可資參照。併辦意旨所指事實，除據被
    告甲○○於本院審理時堅詞否認外，依現有卷證復無任何適
    格之證據可資為證，揆諸前開說明，即難認為有罪，亦非本
    院所得併予審究，應退由原承辦檢察官另行卓辦，併此敘明
    。
據上論斷，應依刑事訴訟法第299 條第1 項前段，刑法第2 條第
1 項前段、第321 條第1 項第3 款、第30條第1 項、第2 項、94
年2 月2 日修正公布前刑法第41條第1 項、刑法第38條第1 項第
2 款，罰金罰鍰提高標準條例第1 條前段、修正前罰金罰鍰提高
標準條例第2 條，現行法規所定貨幣折算新臺幣條例第2 條，判
決如主文。
本案經檢察官鍾仁松到庭執行職務
中　　華　　民　　國　　96　　年　　3 　　月　　27　　日
                  刑事第二庭　審判長法　官　羅森德
                                    法　官　蘇碧珠
                                    法　官　陳松檀
以上正本證明與原本無異。
如不服本判決應於收受本判決後送達後10日內向本院提出上訴書
狀，其未敘述上訴理由者，並得於提起上訴後10日內向本院補提
理由書狀（均須按他造當事人之人數附繕本）「切勿逕送上級法
院」
中　　華　　民　　國　　96　　年　　3 　　月　　27　　日
　　                              書記官  林祥玉
附錄本判決論罪之法條：
中華民國刑法第30條
幫助他人實行犯罪行為者，為幫助犯。雖他人不知幫助之情者，
亦同。
幫助犯之處罰，得按正犯之刑減輕之。
中華民國刑法第321條
犯竊盜罪而有左列情形之一者，處6 月以上、5 年以下有期徒刑
：
一、於夜間侵入住宅或有人居住之建築物、船艦或隱匿其內而犯
    之者。
二、毀越門扇、牆垣或其他安全設備而犯之者。
三、攜帶兇器而犯之者。
四、結夥三人以上而犯之者。
五、乘火災、水災或其他災害之際而犯之者。
六、在車站或埠頭而犯之者。
前項之未遂犯罰之。
